臺灣高等法院臺中分院刑事判決　　　　　　　　九十二年度交上易字第二七四號
　　上　訴　人
　　即　被　告　丙○○
右上訴人因過失致死案件，不服臺灣彰化地方法院九十一年度交訴字第一四八號中華
民國九十二年五月二十二日第一審判決（起訴案號：臺灣彰化地方法院檢察署九十一
年度偵字第五一三七號），提起上訴，本院判決如左：
    主      文
原判決撤銷。
丙○○因過失致人於死，處有期徒刑玖月。
    事      實
一、丙○○於九十一年七月十一日一二時二十分許，駕駛車牌號碼ＱＰ─五九七七號
    自用小客車，沿設有行車限速標誌為時速七十公里之彰化縣永靖鄉○○村○○路
    ○段（即縱貫台一線）由南向北行駛，駛至設有行車號誌管制之該中山路一段與
    該路段三五一巷交岔路口，應注意在該路段行車速度不得超過時速七十公里，而
    按當時情形，並無不能注意之情事，竟以時速七、八十公里之速度超速行駛。適
    有未考領機車駕駛執照之羅裕翔騎乘車牌號碼ＥＹＯ─七三０號機車，沿該中山
    路一段四０二巷口（按前揭三五一巷之對面即係四０二巷），由東向西駛至交岔
    路口之中山路南下內車道，丙○○見狀煞閃不及，其所駕駛之自用小客車前方遂
    撞及羅裕翔所騎乘機車之右側，致羅裕翔人、車倒地（機車體呈破散狀），受有
    肢體多發性外傷及敗血症休克，經送醫急救，延至九十一年七月十四日上午二時
    五十四分許，於臺中市澄清醫院，不治死亡。丙○○於肇事後警員至現場處理時
    ，向警方陳明其係肇事司機而接受裁判。
二、案經丙○○自首及被害人羅裕翔之父親羅益號訴由彰化縣警察局員林分局報請由
    臺灣彰化地方法院檢察署檢察官偵查起訴。
    理      由
一、訊據被告對其於右揭時、地，駕駛ＱＰ─五九七七號自小客車，因超速而撞及被
    害人羅裕翔所騎之ＥＹＯ─七三０號機車，被害人羅裕翔之人車隨之倒地，機車
    體呈散狀，而被害人羅裕翔受傷死亡，被告本身有過失之事實，業據被告坦承不
    諱（見本院卷第五十頁），核與被害人羅裕翔家屬乙○○○、羅益號指述之情節
    相符，並有道路交通事故調查報告表一紙、照片三十六幀在卷可證（見相驗卷第
    五頁、第十九頁至第二十六頁）。由被害人羅裕翔所騎ＥＹＯ─七三０號機車受
撞及後，其車體呈破散狀，而被害人羅裕翔於肇事後，倒躺處距刮地痕地點（此
    時通常被認定係撞擊起點）有約二十公尺左右，此有上開道路交通事故調查報告
    表及照片十六幀在卷可稽，顯見被告當時之行車速度相當快，否則焉有如此大之
    撞擊力，因此被告所供伊係超速行駛等語，應可採信（按本件肇事時，因甫下畢
    細雨，故路面呈顯狀，因此有關煞痕之繪制欠佳，所以無法以此認定被告行車確
    切時速究係幾何，故僅以被告所供七十至八十公里為認定，附此說明），是被告
    對本件車禍之發生有行車超速之過失，應可認定。又被害人羅裕翔係因本件車禍
    受有肢體多發性外傷及敗血症休克致死亡等情，業經臺灣彰化地方法院檢察署檢
    察官督同檢驗員相驗明確，有相驗屍體證明書、驗斷書及勘驗筆錄等在卷可憑（
    見相驗卷第二十八頁、第三十二頁、第三十七頁），是被害人羅裕翔之死亡，係
    由被告之行為所致，且其間有相當因果關係，已極為明確。
二、而本件車禍經送臺灣省彰化縣區車輛行車事故鑑定委員會及臺灣省車輛事故覆議
    鑑定委員會鑑定肇事原因，均認羅裕翔無駕照駕駛輕機車，未注意讓對向車直行
    先行，貿然左轉彎不當，始與對向直行車衝突碰撞為肇事主因；被告駕駛自小客
    車超速行駛，致遇狀況煞避不及為肇事次因，有該二委員會鑑定書各一紙在卷為
    證（見偵查卷第二十六頁、第二十七頁、原審卷第八十三頁），與本院前開認定
    相符。被害人羅裕翔騎機車左彎不當雖亦為肇事主因，但被告既有超速行駛，其
    過失責任並不因此而得以免除，被告之過失責任應堪認定。
三、被告辯稱：其固有超速致罹犯本件車禍，惟當時伊所行駛之車道管制燈號係綠燈
    ，伊並未在管制燈號顯示紅燈後仍闖紅燈前行等語。經查：被告業已否認有闖紅
    燈，而當時駕駛機車隨行在被害人羅裕翔後方之友人羅伸洲於警訊、偵查中及原
    審審理時均無法明確陳述本件車禍發生時，前揭肇事交岔路口之管制燈號究為何
    種燈號之顯示，證人羅伸洲於警訊時證稱：「我沒有看紅、綠燈號誌，我不知道
    是紅燈或綠燈」（見相驗卷第十頁反面），於偵查時結證稱：「當時是什麼燈號
    ，我不知道，我是跟著他走而已」（見偵查卷第三十頁），原審法院法官於九十
    一年一月二十一日至現場勘驗時，法官詢問羅伸洲：「你在警局說沒有看到紅、
    綠燈號誌，你不知道是紅燈或綠燈？」羅伸洲答稱：「是的」；法官再問：「你
    為何剛才又說是要等紅、綠燈？」羅伸洲答稱：「因為發生車禍後，沒有碰過此
    事太緊張」（見原審卷第五十九頁反面）。顯然羅伸洲當時並未看清渠與被害人
    羅裕翔所行進之方向究係紅燈或綠燈，自不得以肇事地點設有燈號管制號誌，本
    件車禍之發生必有一方闖紅燈行駛，遽以推論被告當時闖紅燈。原審依偵查中筆
    錄發現肇事現場路口旁，設有群邦加油站，乃前往現場予會勘，固有刑事勘驗筆
    錄一紙在卷可憑（見原審卷第五十八頁），而車禍當時在該加油站工作之員工曹
    雅如在原審會勘現場結證稱：「當時騎機車的人在紅綠燈下（指四０二巷之管制
    燈號）等要過去，過了一會兒，騎機車的人騎過去，我進去辦公室內走，在不到
    一分鐘後聽到『碰』了一聲，我出來看，是發生車禍，當時有一台車進來加油，
    那駕駛人說是轎車闖紅燈才發生本件車禍」等語（見原審卷第六十頁正、反面）
    ，惟依證人曹雅如之上開證詞，顯然證人曹雅如並未目睹現場情況，而僅係依據
    當時進站加油之駕駛人之傳述而於原審勘驗時為證人，將其所聽聞之內容陳述，
    其所為之證詞顯然屬於傳聞證據，其證詞自無證據能力，尚不足以為被告闖紅燈
    之憑據，自不得以認定被告有闖紅燈之過失。再本院向臺灣彰化地方法院檢察署
    調取群邦加油站之錄影帶進行勘驗，由該錄影帶內容亦無法顯示車禍當時之號誌
    ，亦有勘驗筆錄一紙附於本院卷內（見本院卷第五十頁），自無法以此證明被告
    當時確有闖紅燈。況原審法官曾於被告面前當庭詢問處理本件車禍之警員張朝陽
    ：「當時你有無詢問這二部車有無闖紅燈或搶紅燈？」，證人張朝陽結證稱：「
    我只問有無闖紅燈。他（指被告）說沒注意」等語，而被告於當庭亦表示對證人
    張朝陽之陳述「沒有意見」（見原審卷第十八頁）顯然被告於肇事時，雖未理會
    肇事路口當時之燈號顯示，惟依被告向處理現場警員所為之供述，亦僅係沒有注
    意而已，但究不得因被告未注意當時號誌情形，即謂被告當時係闖紅燈。另被害
    人之親屬乙○○○於本院行準備程序時亦稱：被告應該是要闖黃燈開得很快（見
    本院卷第五十頁），顯然被害人家屬亦未明確認被告當時係闖紅燈。綜合上開所
    述，尚無具體證據顯示被告於肇事當時確係闖紅燈，自不得遽以認定被告係闖紅
    燈。況本件車禍經送臺灣省彰化縣區車輛行車事故鑑定委員會鑑定肇事原因，認
    羅裕翔無駕照駕駛輕機車，未注意讓對向車直行先行，貿然左轉不當，始與對向
    直行車衝突碰撞為肇事主因；被告駕駛自小客車超速行駛，致遇狀況煞避不及為
    肇事次因，有鑑定書一紙在卷為證（見偵查卷第二十六頁、第二十七頁），亦未
    認定被告闖紅燈，自難僅以推論之方式，即遽認被告有闖紅燈之過失。
四、綜上所述，被告既已承認當時確有超速，而被害人羅裕翔又因本件車禍死亡，則
    其死亡與被告之過失間，即有相當因果關係。本件事證明確，被告之過失，足以
    認定。
五、本件被告開車超速肇事，致人於死，核其所為係犯刑法第二百七十六條第一項之
    過失致人於死罪。又被告於肇事後警員到場處理時坦承肇事而接受裁判等情，業
    據證人即處理現場警員張朝陽到庭結證屬實（見原卷第十六頁、第十七頁），係
    對於未發覺之罪為自首，應依刑法第六十二條前段之規定減輕其刑。
六、原審予以論罪科刑，固非無見，惟查：本件車禍當時並無明確之證據證明被告確
    曾闖紅燈，而原審事實欄認被告闖越紅燈，侵入路口，此部分事實之認定，即有
    違誤。被告上訴意旨否認闖紅燈，即有理由，原判決既有上述可議之處，應由本
    院將原判決予以撤銷改判。爰審酌被告之素行、本件車禍有關被告之過失程度、
    被告於肇事後態度，及肇事後迄今尚未對被害人家屬為民事賠償等一切情狀，量
    處如主文第二項所示之刑。
據上論結，應依刑事訴訟法第三百六十九條第一項前段、第三百六十四條、第二百九
十九條第一項前段、刑法第二百七十六條第一項、第六十二條前段，罰金罰鍰提高標
準條例第一條前段，判決如主文。
本案經檢察官甲○○到庭執行職務。
中      華      民      國      九十三  年      二      月      二十五  日
                                臺灣高等法院臺中分院刑事第三庭
                                      審判長法  官  陳  朱  貴
                                            法  官  劉  連  星
                                            法  官  廖  柏  基
右正本證明與原本無異。
不得上訴。
                                            書記官  魏  維  廷
中      華      民      國      九十三  年      二      月      二十五  日
附錄論罪科刑法條：
刑法第二百七十六條
因過失致人於死者，處二年以下有期徒刑、拘役或二千元以下罰金。
從事業務之人，因業務上之過失犯前項之罪者，處五年以下有期徒刑或拘役，得併科
三千元以下罰金。
      Ａ
